【裁判字號】    98,交聲,1006
【裁判日期】    980615
【裁判案由】    交管條例聲異
【裁判全文】
臺灣板橋地方法院交通事件裁定        98年度交聲字第1006號
                                    98年度交聲字第1007號
                                    98年度交聲字第1008號
原處分機關  交通部公路總局臺北區監理所
異  議  人
即受處分人  甲○○
上列異議人即受處分人因違反道路交通管理處罰條例案件，對於
交通部公路總局臺北區監理所於民國98年3 月24日以北監自裁字
第裁4O-ZGA081460、40-ZBC079707、40-ZGC074535號所為之裁決
處分（原舉發案號：內政部警政署國道公路警察局97年12月3 日
公警局交字第ZGA081460 號97年11月28日公警局交字第ZBC07970
7 號、97年12月5 日公警局交字第ZGC074535 號），聲明異議，
本院裁定如下：
    主  文
異議駁回。
    理  由
一、原處分意旨略以：本件異議人即受處分人甲○○所有車牌號
    碼3388-QM 號自用一般小客車，於民國97年11月18日16時07
    分許沿國道三號高速公路南往北行至162.1 公里處時，其駕
    駛時速為123 公里，超越該路段限速（每小時110 公里）13
    公里；又於97年11月23日10時26分許沿國道三號高速公路北
    往南行至125.7 公里處時，其駕駛時速為122 公里，超越該
    路段限速（每小時110 公里）12公里，嗣同日10時56分許沿
    國道三號高速公路北往南行至186 公里處時，其駕駛時速為
    135 公里，超越該路段限速（每小時110 公里）25公里，經
    警拍攝測速照片後逕行舉發，原處分機關乃於98年3 月24日
    分別作成北監自裁字第裁4O-ZGA081460、40-ZBC079707、40
    -ZGC074535號違反道路交通管理事件裁決書，依道路交通管
    理處罰條例第33條第1 項第1 款及第63條第1 項，就第1 、
    2 件各裁處罰鍰新臺幣（下同）3,000 元，並記違規點數1
    點，及就第3 件各裁處罰鍰3,500 元，並記違規點數1 點等
    語。
二、異議意旨略以下列理由聲明異議：
    (一)伊曾以連續處罰、通知時限過晚、儀器校驗、測速手法、
      距離過短增設過多移動式測速設備等理由提出申訴，惟國
      道公路警察局第七警察隊及第二警察隊回函時並未明確舉
      證員警值勤時拍攝手法、值勤員警所站位置照片或測速時
      值勤照片，且通知單照片亦未能看出高速公路上實際違規
      位置，僅於照片下方列出軟體產生之數據，實難令人信服
      。
    (二)道路交通管理處罰條例第7 條之2 第3 項雖規定：「對於
      前項第9 款之違規行為，採用固定或非固定式科學儀器取
      得證據資料證明者，於一般道路須至少於1 百公尺，於高
      速公路、快速公路須至少於3 百公尺前，明顯標示之」，
      但此法條規定之明顯標示距離，究竟是值勤員警站立位置
      、測速儀器擺放位置，或車輛違規位置，並無規定，違規
      通知單及警察隊回函又無舉證說明，其採證顯有疏失，實
      難據以處罰異議人。
    (三)裁決書較原處罰通知單增加違規點數扣點1 點，後處罰較
      原處罰為重，實難令人信服。
三、按汽車行駛於高速公路、快速公路或設站管制之道路，不遵
    使用限制、禁止、行車管制及管理事項之管制規則，而行車
    速度超過規定之最高速限或低於規定之最低速限者，處汽車
    駕駛人新臺幣（下同）3,000 元以上6,000 元以下罰鍰；汽
    車駕駛人有第33條第1 項情形者，除依原條款處罰鍰外，並
    記違規點數1 點，道路交通管理處罰條例第33條第1 項第1
    款、第63條第1 項第1 款定有明文。
四、異議人雖以前詞置辯，然查：
    (一)依道路交通管理處罰條例第7 條之2 第1 項之規定，得以
      逕行舉發之方式稽查者，僅限於汽車駕駛人之行為有（一
      ）闖紅燈或平交道、（二）搶越行人穿越道、（三）在道
      路收費停車處所停車，不依規定繳費、（四）不服指揮稽
      查而逃逸，或聞消防車、救護車、警備車、工程救險車之
      警號不立即避讓、（五）違規停車或搶越行人穿越道，經
      各級學校交通服務隊現場導護人員簽證檢舉、（六）行經
      設有收費站、地磅之道路，不依規定停車繳費或過磅、（
      七）經以科學儀器取得證據資料證明其行為違規等7 種情
      形之一，且當場不能或不宜攔截製單舉發者。其中第（七
      ）款之科學儀器應採固定式，並定期於網站公布其設置地
      點。但汽車駕駛人之行為乃行車速度超過規定之最高速限
      或低於規定之最低速限者，不在此限。對於前揭例外之違
      規行為採用固定或非固定式科學儀器取得證據資料證明者
      ，於一般道路須至少於100 公尺，於高速公路、快速公路
      須至少於300 公尺前，明顯標示之，同條例第7 條之2 第
      2 項第9 款、第3 項定有明文。此所稱100 公尺、300 公
      尺，係指應於科學儀器設置地點（通常與違規地點十分接
      近）前方的100 公尺、300 公尺以上設置明顯標示，俾使
      駕駛人提早注意減速慢行。
    (二)本案違規取締均非以固定式儀器（亦即設置於固定地點之
      固定式測速器）取證，而係由員警持雷射測速儀在如附表
      所示稽查位置拍照取證，另取締路段速限均為每小時110
      公里，而異議人遭測得違規速度分別為每小時123 、122
      、135 公里等情，有本件違規取締照片及舉發違反道路交
      通管理事件通知單在卷可查，其行車速度顯已超過規定之
      最高速限，故員警以該非固定式科學儀器取締拍照，應已
      符合前述道路交通管理處罰條例第7 條之2 第2 項第9 款
      之規定。其次，距離如附表所示員警稽查位置超過300 公
      尺之上游路段（詳如附表之告示牌位置欄所示）已設有「
      前有違規採證照相」標示牌，有內政部警政署公路警察局
      第七警察隊98年5 月20日公警七交字第0980703576號函、
      第七警察隊98年5 月20日公警七交字第09807035557 號函
      、第二警察隊98年5 月20日公警二交字第0980271172號函
      所附稽查位置及告示牌位置照片、平面示意圖、國道測速
      照相設置地點查詢列印資料等附卷可參，當亦符合前述道
      路交通管理處罰條例第7 條之2 第3 項之規定。再者，如
      附表編號一所示稽查員警所持雷射測速儀於97年4 月25日
      檢定合格，其有效期間至98年4 月30日止，附表編號二所
      示稽查員警所持雷射測速儀於97年1 月4 日檢定合格，其
      有效期間至98年1 月31日止，附表編號三所示稽查員警所
      持雷射測速儀於96年12月24日檢定合格，其有效期間至97
      年12月31日止，有檢定合格證書3 紙在卷為證，應足擔保
      前揭檢驗數值之正確性。
    (三)異議人雖認本案3 件違規取締有連續處罰、通知時限過晚
      、儀器校驗、測速手法、距離過短增設過多移動式測速設
      備等違失，且裁決書較原處罰通知單增加違規點數扣點1
      點，後處罰較原處罰為重，實難令人信服云云。然而：
      1.按道路交通管理處罰條例第85條之1 第2 項第1 款既已
        明定：「本條例第7 條之2 之逕行舉發案件，如逕行舉
        發汽車行車速度超過規定之最高速限或低於規定之最低
        速度或有第33條第1 項、第2 項之情形，其違規地點相
        距6 公里以上、違規時間相隔6 分鐘以上或行駛經過一
        個路口以上者，得連續舉發」，而本案異議人3 次違規
        行為均係行車速度超過規定之最高速限，其違規地點亦
        相距6 公里以上，且違規間隔時間也顯然超過6 分鐘以
        上，故員警依據測速照片逕行舉發，並連續處罰之，於
        法應屬有據。
      2.異議人雖爭執員警通知時限過晚云云，但查附表編號一
        之違規日期為97年11月18日，員警於同年12月3 日製發
        舉發違反道路交通管理事件通知單（應到案日期為98年
        1 月2 日），並於同年12月4 日以掛號方式郵寄至異議
        人住所地，由管理委員會代收；附表編號二之違規日期
        均為97年11月23日，員警於同年11月28日製發舉發違反
        道路交通管理事件通知單（應到案日期為97年12月28日
        ），並於同年12月2 日以掛號方式郵寄至異議人住所地
        ，由管理委員會代收；附表編號三之違規日期為97年11
        月23日，員警於同年12月5 日製發舉發違反道路交通管
        理事件通知單（應到案日期為98年1 月4 日），並於同
        年12月8 日以掛號方式郵寄至異議人住所地，由管理委
        員會代收等情，有傳真查詢國內各類掛號郵件查單3 紙
        在卷可查。前揭3 次舉發案件之承辦員警既均於舉發通
        知單上所載應到案日期前即已完成舉發通知單之送達程
        序，核與一般交通違規案件之舉發時限亦無違背，則異
        議人前揭質疑，容有誤會。
      3.關於儀器校驗部分，附表所示3 次違規測速之測量儀器
        均經檢定合格，且拍照當時均仍在檢定合格之有效期間
        內，已如前述，且異議人爭執儀器校驗云云，並未提出
        任何證據，所辯顯不可採。
      4.關於測速手法部分，異議人雖辯稱：回函時並未明確舉
        證員警值勤時拍攝手法、值勤員警所站位置照片或測速
        時值勤照片，且通知單照片亦未能看出高速公路上實際
        違規位置，僅於照片下方列出軟體產生之數據，實難令
        人信服云云，惟按交通警察掣單舉發違反道路交通管理
        處罰條例所列之違規事實，本質上為行政處分，係公務
        員基於職務上之公權力，依法就特定之具體事件所為之
        具公法上效果之單方面行政行為，如無形式上顯然之瑕
        疵可指，基於公務員為公法上行為具有公信力之原則，
        該行政行為當可被推定為真正，其據以依法處分之事實
        認定亦為正確無誤，此與民事訴訟法第355 條第2 項規
        定「文書依其程式及意旨得認作公文書，推定其為真正
        」之情形相同。本此公信原則，立法者乃賦予行政機關
        制定違反道路交通事件統一裁罰基準及處理細則，使執
        行勤務員警得當機處分，以達其維護交通秩序、安全之
        行政目的。反之，若謂公務員一切行政行為均需預留證
        據以證其實，則國家行政勢必窒礙難行，準此，刑事訴
        訟法就犯罪證據所列有關之規定與屬於行政秩序罰之交
        通違規裁罰本質不合之部分，自不在準用之列。從而，
        交通違規行政爭訟之舉證責任原理，應非如刑事案件中
        ，必須超越任何合理懷疑，始可為有罪判決之嚴格程度
        ，而係應與民事訴訟之舉證責任原理相類似，亦即基本
        上應就行政機關與人民所各自主張有利於己之事實，分
        配其應盡之舉證責任，而非逕予準用刑事訴訟上之「無
        罪推定」原則，此觀諸行政訴訟法第136 條規定行政訴
        訟程序準用民事訴訟法第277 條舉證責任分配原則之立
        法意旨亦明。本案違規取締係依科學儀器拍攝測速取證
        ，其取證照片下方除標示當地速限、測得之行車速度、
        違規地點外，右下角尚標示測速照相儀器編號，用以檢
        核識別該照片係何採證儀器所拍，此事證已足證明異議
        人超速駕駛之違規時間、地點，至於員警持該機器拍攝
        測速當時，是否必須有另一台機器同時拍攝該員警所站
        位置或執行測速勤務時之狀況，與本案違規事實之認定
        並無關連，縱無此種照片為證，仍無礙於異議人違規行
        為之認定。
      5.異議人雖又質疑：距離過短增設過多移動式測速設備云
        云，但查本案3 次違規當日同向路段之其他固定式或移
        動式測速儀器之設置情形，詳如附表備註欄所示，並無
        異議人所指情形，自難遽信為真。
      6.異議人雖另謂：裁決書較原處罰通知單增加違規點數扣
        點1 點，後處罰較原處罰為重，實難令人信服云云，惟
        按違反道路交通管理處罰條例第12條至第68條之行為，
        由公路主管機關處罰，同條例第8 條第1 項第1 款定有
        明文。本案異議人所違反者為道路交通管理處罰條例第
        33條，依據該條及同條例第63條，除科處罰鍰3,000 元
        以上6,000 元以下外，並應記違規點數1 點，已如前述
        ，此違規行為之處罰機關為公路主管機關即原處分機關
        ，其依據前開規定予以裁罰，於法尚無違誤。至於舉發
        通知單上雖另標註舉發違反法條及期限內自動繳納金額
        ，但此項標註僅為使違規者得於通知單所載應到案日期
        前自動繳納罰鍰，以節省監理資源，並無礙於原處罰機
        關所為前揭裁決處分之認定。
五、綜上所述，異議人於前開時、地駕駛汽車超速行駛之違規事
    實，已堪認定。原處分機關據以援引上揭規定，分別裁處罰
    鍰3,000 元、3,000 元及3,500 元，並各記違規點數1 點，
    於法尚無不合，應予維持。本件異議為無理由，應予駁回。
據上論斷，應依道路交通案件處理辦法第19條，裁定如主文。
中    華    民    國    98    年    6     月    15    日
                  交通法庭  法  官  楊明佳
以上正本證明與原本無異
如不服本裁定應於送達後5日內向本院提出抗告狀
                            書記官  林金良
中    華    民    國    98    年    6     月    15    日
┌──┬──────────┬────┬────┬─────┬──────┐
│編號│  違規時間、地點    │測得速度│稽查位置│告示牌位置│  備    註  │
├──┼──────────┼────┼────┼─────┼──────┤
│ 一 │97年11月18日16時07分│123KM/H │北上    │北上      │僅於北上171K│
│    │國道三號北上162.1 KM│        │162.1KM │163.6KM   │M 設有固定式│
│    │                    │        │        │          │測速照相機  │
├──┼──────────┼────┼────┼─────┼──────┤
│ 二 │97年11月23日10時26分│122 KM/H│南下    │南下      │同日後龍分隊│
│    │國道三號南下125.7KM │        │125.7KM │125.2KM   │轄區○○路段│
│    │                    │        │天橋上  │          │未設固定或移│
│    │                    │        │        │          │動式測速照相│
│    │                    │        │        │          │機          │
├──┼──────────┼────┼────┼─────┼──────┤
│ 三 │97年11月23日10時56分│135 KM/H│南下    │南下      │同日快官分隊│
│    │國道三號南下186KM   │        │186KM   │185.56KM  │轄區○○路段│
│    │                    │        │        │          │未設固定式測│
│    │                    │        │        │          │速照相機    │
└──┴──────────┴────┴────┴─────┴──────┘


司法院資訊處製作；財團法人民間司法改革基金會備份。
